【裁判字號】    95,簡上,575
【裁判日期】    950630
【裁判案由】    違反動產擔保交易法
【裁判全文】
臺灣高雄地方法院刑事判決             95年度簡上字第575號
上  訴  人
即  被  告  甲○○
上列上訴人因違反動產擔保交易法案件，不服本院高雄簡易庭中
華民國95年度簡字第2260號95年4 月26日第一審判決（聲請簡易
判決處刑案號：臺灣高雄地方法院檢察署95年度偵緝字第821 號
）提起上訴，本院管轄第二審之合議庭判決如下︰
    主  文
原判決撤銷。
甲○○動產擔保交易之債務人，意圖不法之利益，將標的物出質
，致生損害於債權人，處有期徒刑貳月，如易科罰金，以參佰元
折算壹日。緩刑貳年。
    事  實
一、甲○○於民國94年3 月29日（聲請簡易判決處刑書誤植為94
    年4 月29日），向日盛國際商業銀行股份有限公司（以下稱
    日盛銀行）貸款新臺幣（下同）90,000元，並以其車號HL-3
    242 號自小客車設定動產抵押權為擔保，並於94年5 月17日
    向高雄市監理處辦理動產抵押權設定登記，為動產擔保交易
    之債務人。又依貸款暨動產抵押契約書之約定，甲○○自94
    年4 月30日起至96年3 月30日止（聲請簡易判決處刑書誤植
    為94年4 月29日起至94年3 月29日止），分24期，應按月給
    付日盛銀行4,320 元，且該車約定停放地點為甲○○之住處
    即高雄市前鎮區○○○街56號（11樓），於上開貸款清償前
    ，甲○○僅得占有使用該車，不得任意將該車遷移、出賣、
    出質、移轉、抵押或為其他處分，日盛銀行於94年5 月17日
    將上開債權讓與匯豐汽車股份有限公司（以下簡稱匯豐公司
    ）。詎甲○○貸得款項後，僅繳納2 期分期款（第2 期於94
    年5 月30日繳納），自第3 期（到期日為94年6 月30日）起
    ，即拒絕清償，且意圖不法利益，於94年6 月間某日，將該
    車出質予高雄市○○區○道一號楠梓交流道附近之金元當鋪
    ，得款50,000元，致生損害於債權人即匯豐公司（聲請簡易
    判決處刑書誤植為和潤公司）。
二、案經匯豐公司訴由台灣高雄地方法院檢察署檢察官偵查後，
    聲請以簡易判決處刑。
    理  由
一、上揭犯罪事實，業據上訴人即被告（下稱被告）甲○○於偵
    查及本院審理中坦承不諱，核與證人即告訴代理人乙○○於
    警詢中證述之情節相符，復有貸款暨動產抵押契約書、高雄
    市監理處動產擔保交易登記證明書、動產擔保交易動產抵押
    權設定債權人變更登記申請書、動產擔保交易（動產抵押）
    移轉契約書、匯豐公司客戶外訪報告、客戶繳款記錄各1 紙
    附卷可參，被告之自白核與事實相符，堪予採信，本件事證
    明確，被告犯行堪以認定。
二、被告為動產擔保交易之債務人，將標的物出質，使債權人無
    從追索車輛，致債權之保全受有損害，核其所為，係犯動產
    擔保交易法第38條之意圖不法利益，將標的物出質，致生損
    害於債權人罪。原審依動產擔保交易法第38條、刑法第11條
    前段、第41條第1 項前段、罰金罰鍰提高標準條例第1 條前
    段、第2 條之規定，並審酌被告貸款買車無錢繳納貸款時即
    擅將該車出質典當，僅繳付2 期貸款即未續繳，迄原審判決
    時仍未與告訴人達成和解之情，及其素行尚可，且犯後坦承
    犯行，並審酌其積欠告訴人之金額等其他一切情狀，量處被
    告有期徒刑2 月，如易科罰金以300 元折算一日，固非無見
    。然而：(一)、台灣高雄地方法院檢察署檢察官95偵緝字第82
    1 號聲請簡易判決處刑書關於本件貸款暨動產抵押契約訂立
    之時間、分期款項繳納之期間及債權人之記載均有錯誤，原
    審逕予援引，尚有未洽。(二)、被告將係爭車輛出質予金元當
    鋪，所犯係動產擔保交易法第38條之意圖不法利益，將標的
    物出質，致生損害於債權人罪。其所為將標的物遷移行為，
    應係將標的物出質行為之階段行為，不另論罪。原審判決主
    文記載被告所係將標的物「出質遷移」，致生損害於債權人
    罪，尚有未洽。(三)、本件被告於原審判決前之95年3 月3日
    與告訴人達成和解，告訴人於95年4 月4 日具狀向台灣高雄
    地方法院檢察署檢察官撤回告訴，該署於95年4 月26日將前
    開文書函轉本院時，原審已為判決，致使原審未及審酌被告
    業與告訴人和解之事實，亦有未洽。職是，上訴人以原審判
    決不當請求撤銷原判決，非無理由，本院自應予以撤銷改判
    。
三、爰審酌被告向告訴人貸得90,000元之款項後，原應分24期清
    償前開款項，卻自第3 期起即未按期繳納分期款，並將已設
    定動產抵押之標的物出質，致告訴人受有損害確有不是，然
    其犯後坦承犯行，並與告訴人達成和解，有原審卷所附和解
    書1 紙可憑，足見其尚知悔悟等一切情狀，量處如主文第2
    項所示之刑，並諭知易科罰金之折算標準，以資懲儆。末查
    ：被告前未曾受有期徒刑之宣告，此有本院被告院內索引卡
    紀錄表、臺灣高等法院被告前案紀錄表各1 份在卷可按，其
    因一時需款孔急而思慮欠周故為本件犯行，，惡性尚非重大
    ，犯後業已賠償告訴人所受損害而與告訴達成和解，有和解
    書及撤回告訴狀各1 紙可憑，信其經此偵、審程序，當知所
    悔悟而無再犯之虞，所宣告之刑，暫不執行為當，故予宣告
    緩刑2 年，以勵來茲。
四、據上論斷，應依刑事訴訟法第455 條之1 第1 項、第3 項、
    第369 條第1 項前段、第364 條、第299 條第1 項前段，動
    產擔保交易法第38條、刑法第11條前段、第41條第1 項前段
    、第74條第1 款，罰金罰鍰提高標準條例第1 條前段、第2
    條，判決如主文。
本案經檢察官丙○○到庭執行職務
中    華    民    國    95    年    6     月    30    日
                  刑事第七庭        審判長 法  官 孫啟強
                                           法  官 蔡川富
                                           法  官 張茹棻
以上正本證明與原本無異。
本判決不得上訴。
中    華    民    國    95    年    6     月    30    日
                                           書記官 李春慧
附錄本判決論罪之法條：
動產擔保交易法第38條
動產擔保交易之債務人，意圖不法之利益，將標的物遷移、出賣
、出質、移轉、抵押或為其他處分，致生損害債權人者，處3年
以下有期徒刑、拘役或科或併科6,000元以下之罰金。


司法院資訊處製作；財團法人民間司法改革基金會備份。
